臺灣高等法院刑事裁定
109年度抗字第1964號
抗  告  人
即  受刑人  吳建良



上列抗告人即受刑人因聲請定其應執行刑案件，不服臺灣宜蘭地
方法院中華民國109年9月30日裁定（109年度聲字第550號），提
起抗告，本院裁定如下：
    主  文
抗告駁回。                                              
    理  由
一、原裁定意旨略以：抗告人即受刑人吳建良（下稱抗告人）因
    犯如附表所示各罪，先後經原審法院判處如附表所示之刑，
    且於如附表所示日期分別確定，其中附表編號2至17所示之
    罪，均在附表編號1所示判決確定日前所犯，有各該判決書
    及本院被告前案紀錄表可佐。又其中部分罪刑，曾經原審法
    院分別於判決中定其應執行之刑確定。茲據受刑人請求檢察
    官就得易科罰金及不得易科罰金部分聲請定應執行刑，原審
    法院審核相關卷證後，認本件聲請為正當，應予准許。除聲
    請書附表編號6「犯罪日期」欄記載「108年6月底、7月初上
    午某時」，應予更正為「108年6月底、7月初某日上午10時
    許」；附表編號8之「犯罪日期」欄記載「108/06/14」，應
    予補充「前之某日中午」；附表編號9之「犯罪日期」欄記
    載「108/05/23」，應予補充「前之某日某時許」外，依前
    開說明，原審法院就附表編號1至17所示之罪再為定應執行
    刑之裁判時，除不得逾越刑法第51條第5款所定法律之外部
    界限外，亦應受內部界限之拘束，爰裁定應執行有期徒刑8
    年等語。
二、抗告意旨略以：原裁定僅小幅減少刑期4月，不符罪刑相當
    原則。又量刑之輕重，固屬事實審法院得依職權自由裁量之
    事項，惟並非概無法律上之限制，仍應受比例原則及公平原
    則之限制。數罪併罰有二裁判以上宣告多數有期徒刑者，依
    刑法第53條、第51條第5款之規定「於各刑中之最長期以上
    ，各刑合併之刑期以下，定其刑期。但不得逾三十年。」係
    採「限制加重原則」規範執行刑之法定範圍，為其定刑之外
    部界限。乃因一律將宣告刑累計執行，刑責恐將偏重而過苛
    ，不符現代刑事政策及刑罰之社會功能，而有必要透過定應
    執行刑程序，授權法官對被告本身及所犯各罪為總檢視，進
    行充分而不過度之評價，以妥適調整之。又刑法第57條之規
    定，係針對個別犯罪之科刑裁量，明定刑罰原則以及尤應審
    酌之各款事項，以為科刑輕重之標準；至數罪併罰定應執行
    刑之裁量標準，法無明文，然其裁量仍應兼衡罪責相當及特
    別預防之刑罰目的，具體審酌整體犯罪過程之各罪關係（例
    如各行為彼此間之關聯性《數罪間時間、空間、法益之異同
    性》、所侵害法益之專屬性或同一性、數罪對法益侵害之加
    重效應等）及罪數所反應行為人人格及犯罪傾向等情狀綜合
    判斷，為妥適之裁量，仍有比例原則及公平原則之拘束，倘
    違背此內部界限而濫用其裁量，仍非適法。原裁定附表編號
    2至5、6至10、11至14、16與17號均為相同案號判決，附表
    編號1、11至14、16號屬染毒之病患型犯罪，係戕害自身健
    康之行為，附表編號2至6、8至10、15、17號則為侵害個人
    財產法益之行為，犯罪時間接近，行為態樣、手段及動機相
    同或類似，責任非難重複程度高，時間介於108年5月23日至
    8月10日間（附表編號1為107年10月29日，犯罪期間相近）
    ，抗告人坦承犯行，並將大部分所竊財物返還被害人，且與
    大部分被害人達成和解，有悛悔之意，故請再裁減刑期云云
    。
三、按數罪併罰之定應執行之刑，係出於刑罰經濟與責罰相當之
    考量，並非予以犯罪行為人或受刑人不當之利益，為一種特
    別的量刑過程，相較於刑法第57條所定科刑時應審酌之事項
    係對一般犯罪行為之裁量，定應執行刑之宣告，乃對犯罪行
    為人本身及所犯各罪之總檢視，除應考量行為人所犯數罪反
    應出之人格特性，並應權衡審酌行為人之責任與整體刑法目
    的及相關刑事政策，在量刑權之法律拘束性原則下，依刑法
    第51條第5款之規定，採限制加重原則，以宣告各刑中之最
    長期為下限，各刑合併之刑期為上限，但最長不得逾30年，
    資為量刑自由裁量權之外部界限，並應受法秩序理念規範之
    比例原則、平等原則、責罰相當原則、重複評價禁止原則等
    自由裁量權之內部抽象價值要求界限之支配，使以輕重得宜
    ，罰當其責，俾符合法律授與裁量權之目的，以區別數罪併
    罰與單純數罪之不同，兼顧刑罰衡平原則。個案之裁量判斷
    ，除非有全然喪失權衡意義或其裁量行使顯然有違比例、平
    等諸原則之裁量權濫用之情形，即不得任意指其為違法（參
    照最高法院100年度台抗字第314號裁定意旨）。次按刑事訴
    訟法第370條第2項、第3項，已針對第二審上訴案件之定應
    執行之刑，明定有不利益變更禁止原則之適用；而分屬不同
    案件之數罪併罰有應更定執行刑之情形，倘數罪之刑，曾經
    定其執行刑，再與其他裁判宣告之刑定其執行刑時，在法理
    上亦應同受此原則之拘束。亦即，另定之執行刑，其裁量所
    定之刑期，不得較重於前定之執行刑加計後裁判宣告之刑之
    總和。至所定執行刑之多寡，乃別於刑法第57條針對個別犯
    罪之特別量刑程序，乃對犯罪行為人及其所犯各罪之總檢視
    ，屬實體法賦予法院依個案裁量之職權，法院於裁量另定應
    執行之刑時，祇須在不逸脫上開範圍內為衡酌，而無全然喪
    失權衡意義或其裁量行使顯然有違比例原則之裁量權濫用之
    例外情形，並不悖於定應執行刑之恤刑目的者，即無違裁量
    權之內部性界限（參照最高法院109年台抗字第843號裁定意
    旨）。且行為人所犯為數罪併罰，其中雖有得易科罰金罪，
    但因與不得易科之他罪合併處罰之結果，於定執行刑時，祇
    須將各罪之刑合併裁量，不得易科罰金合併執行（參照司法
    院釋字第144號、第679號解釋意旨）。是對於定應執行刑之
    案件，法院所為刑之酌定，本屬自由裁量事項，倘未逾法定
    裁量範圍（即各刑中之最長期以上、各刑合併之刑期以下之
    法定範圍內），即難謂其職權之行使有違誤。
四、經查：本件抗告人因犯施用第一、二級毒品、竊盜、加重竊
    盜、詐欺等案件，經原審法院分別判處如附表所示罪刑確定
    ，各罪均係於附表編號1所示之判決確定日期前為之，確有
    如附表所示之刑事判決及本院被告前案紀錄表各1份在卷可
    憑。又抗告人所犯如附表編號1、3至5、8至13所示之罪得易
    科罰金，其餘之罪則不得易科罰金，又其中附表編號3至5所
    示之罪，曾經原審法院以108年度易字第581號判決定應執行
    有期徒刑1年2月確定；附表編號6至7所示之罪，曾經原審法
    院以109年度易字第6號判決定應執行有期徒刑1年4月確定；
    附表編號8至10所示之罪，亦經原審法院以109年度易字第6
    號判決定應執行有期徒刑10月確定；附表編號11至13所示之
    罪，曾經原審法院以109年度訴字第35號判決定應執行有期
    徒刑1年1月確定。經抗告人請求檢察官聲請定其應執行刑，
    亦有臺灣宜蘭地方檢察署依102年1月25日修正施行之刑法第
    50條調查受刑人是否聲請定應執行刑調查表1份附卷可憑（
    見原審卷第5頁），是檢察官據以聲請定其應執行之刑，依
    刑法第50條第1項但書第1款之規定，核屬正當。從而，原裁
    定就上開各罪，以各該罪之宣告刑為基礎，合併定其應執行
    刑為有期徒刑8年，係在上開罪刑中之最長期有期徒刑10月
    以上，各刑合併之刑期有期徒刑9年3月以下，顯未踰越刑法
    第51條第5款所定之外部性界限；原裁定合併酌定其應執行
    之刑為有期徒刑8年，亦無違反內部性界限或刑事訴訟法第3
    70條第1項、第2項所定不利益變更禁止原則可言，足認原裁
    定所定應執行刑符合法規範之目的，合於刑法第51條第5款
    規定之外部性限制，亦無違反內部性界限或不利益變更禁止
    原則，或有何明顯過重而違背比例原則或公平正義之情形，
    核屬法院裁量職權之適法行使，自無違誤。抗告意旨指摘原
    裁定所定應執行之刑偏重云云，尚非有據。
五、綜上所述，抗告人徒憑己見提起抗告，指摘原裁定不當，為
    無理由，應予駁回。
據上論斷，應依刑事訴訟法第412條，裁定如主文。
中　　華　　民　　國　　109 　年　　11　　月　  25　　日
                  刑事第十一庭  審判長法　官  周煙平
                                      法　官  連育群
                                      法　官  吳炳桂
以上正本證明與原本無異。
如不服本裁定，應於收受送達後五日內向本院提出再抗告狀。
                                      書記官  劉育君
中　　華　　民　　國　　109 　年　　11　　月　　26　　日